臺灣高雄地方法院刑事判決　　　　　　　　　　　　　九十年度易字第四四一五號
　　公　訴　人　臺灣高雄地方法院檢察署檢察官
　　被　　　告　甲○○
右列被告因違反動產擔保交易法案件，經檢察官聲請簡易判決處刑（九十年度偵字第
七七○○號），本院認為不宜以簡易判決處刑，爰適用通常程序審理，判決如左：
    主  文
甲○○動產擔保交易之債務人，意圖不法之利益，將標的物遷移，致生損害於債權人
，處罰金伍仟元，如易服勞役，以參佰元折算壹日。
    事  實
一、甲○○於民國八十八年四月二十九日，以動產擔保交易附條件買賣之方式，向聲
    寶股份有限公司（下稱聲寶公司）高雄五福分店購買聲寶牌冷氣機二臺，並訂立
    附條件買賣契約書，約定總價金三萬三千三百元，自八十八年四月二十九日起至
    九十年三月二十日止，分二十四期給付，每期於每月二十日給付，第一期於立約
    時給付三千零五十元，第二期至第二十四期每期給付一千二百五十元，標的物存
    放地點為高雄市○○區○○路五七號，在價金未付清之前，標的物所有權仍屬於
    出賣人即聲寶公司所有，甲○○僅得依約占有使用，不得任意遷移、出質或為其
    他處分，詎甲○○在取得標的物後，僅給付至第十一期分期價金，餘款則未給付
    ，且意圖不法利益，於八十九年五月間即將標的物遷移至高雄市○○區○○路三
    二號十二樓，復遷移至高雄市○○區○○街十三巷一之二號，而未通知債權人即
    聲寶公司，致使債權人遍尋不著債務人及買賣標的物而受有損害。
二、案經聲寶公司訴由臺灣高雄地方法院檢察署檢察官聲請以簡易判決處刑。
    理  由
一、按檢察官聲請以簡易判決處刑案件，經法院認為不得或不宜以簡易判決處刑者，
    應適用通常程序審判之，刑事訴訟法第四百五十二條定有明文。本件檢察官雖聲
    請以簡易判決處刑，惟被告有無將搬家一事通知告訴人或經銷商，攸關其主觀上
    有無意圖不法利益甚鉅，尚待查證，是本院認不宜逕以簡易判決處刑，乃改依通
    常程序處理，核先敘明。
二、訊據被告甲○○承認於右述時地以動產擔保交易附條件買賣之方式，向聲寶公司
    購買冷氣機二臺，約定總價金三萬三千三百元，除頭期款三千零五十元外，僅繳
    付十個月之分期價金，餘款即未予支付之事實不諱，惟矢口否認有何違反動產擔
    保交易法之犯行，辯稱：我於八十九年五月間搬家，所以才沒付錢，並將冷氣機
    搬走，後來告訴代理人在九十年初找到我，我就在經濟許可範圍內還一部分云云
    。惟查：右述事實業據告訴人聲寶公司代理人乙○○指訴：當初被告向我們公司
    買泠氣機時，我們約定在價款付清前，應將冷氣機放在營口路五七號，後來被告
    在八十九年五月搬家，搬了二次都沒有通知我們，我們是透過詢問被告鄰居，才
    在九十年初知道被告搬到永順街十三巷一之二號，我們就到上址去向被告收錢，
    被告也陸陸續續繳了一些，但目前尚未付清，仍有一萬七千七百元未付等語綦詳
    （見本院九十年十二月十二日訊問筆錄），並有附條件買賣契約書一份附卷可稽
    。被告雖以前詞置辯，然觀諸被告所簽署之上開契約書第三條已載明：「出賣人
    於買受人未繳清全部價款前仍保有標的物之所有權，買受人僅得以善良管理人之
    注意義務占有使用標的物並不得將標的物遷移、出賣、出借、移轉、質押或為其
    他處分」等語甚詳，被告並與告訴人簽訂標的物所在為「高雄市○○區○○路五
    七號」，顯以前開地點為標的物放置地無訛，被告對價金未繳清前系爭冷氣機所
    有權仍屬出賣人所有，不得任易移遷乙情應知之甚詳，竟未主動與告訴人聯絡，
    自八十九年五月間起即先搬到高雄市○○區○○路三二號十二樓，復遷至高雄市
    小港區○○街十三巷一之二號居住，期間二度搬家均未通知告訴人，亦未繼續支
    付分期付款價金，任憑告訴人追索無著，經多方打聽迄九十年初始查悉被告現址
    ，是被告將標的物長期遷移，造成告訴人損害，被告顯有為自己不法利益之意圖
    甚明，所辯無違反動產擔保交易法之故意等語，洵屬事後卸責之詞，不足採信。
    本件事證明確，被告犯行洵堪認定。
三、核被告所為，係犯動產擔保交易法第三十八條之意圖不法利益，擅將動產擔保交
    易標的物遷移罪。審酌被告任意遷移動產擔保標的物，致告訴人追索無著，及標
    的物總值三萬三千三百元，迄今尚餘一萬七千七百元未付清等一切情狀，酌情量
    處如主文所示之刑，並諭知易服勞役之折算標準。
四、被告經合法傳喚，無正當理由不到庭，有本院送達回證在卷足考，本院認應處罰
    金之案件，故不待其到庭陳述，逕行判決。
據上論斷，應依刑事訴訟法第四百五十二條、第二百九十九條第一項前段、第三百零
六條，動產擔保交易法第三十八條，刑法第十一條前段、第四十二條第二項，罰金罰
鍰提高標準條例第一條前段、第二條，判決如主文。
中      華      民      國      九十一    年    一     月       十七    日
                                  臺灣高雄地方法院刑事第四庭
                                        審判長法官    黃建榮
                                              法官    盧怡秀
                                              法官    莊珮君
右正本證明與原本無異。
如不服本判決，應於判決送達後十日內，向本院提出上訴狀。
                                            書記官    王高山
中    華    民    國      九十一      年      一      月      十七      日
附錄本判決論罪科刑法條：
動產擔保交易法第三十八條
 (處分標的物之處罰)
動產擔保交易之債務人，意圖不法之利益，將標的物遷移、出賣、出質、
移轉、抵押或為其他處分，致生損害於債權人者，處三年以下有期徒刑、
拘役或科或併科六千元以下之罰金。
